臺灣高等法院刑事判決
110年度上訴字第3201號
上  訴  人  
即  被  告  鍾金龍



選任辯護人  李晉安律師
上列上訴人因違反毒品危害防制條例案件，不服臺灣新竹地方法
院110年度訴字第229號，中華民國110年9月2日第一審判決（起
訴案號：臺灣新竹地方檢察署110年度偵字第1793號、110年度偵
字第3410號），提起上訴，本院判決如下：
    主  文
上訴駁回。
    事  實
一、鍾金龍明知甲基安非他命為毒品危害防制條例所規範之第二
    級毒品，不得非法販賣、持有，竟基於販賣第二級毒品甲基
    安非他命之犯意，以其所有之門號0000000000號SIM卡暨白
    色三星手機、0000000000號SIM卡暨紅色IPHONE手機作為聯
    絡工具，分別於如附表一所示時間、地點，以如附表一所示
    之重量、價格，販賣如附表一所示之甲基安非他命與友人劉
    金湧（劉金湧所涉販賣毒品部分，經本院以110年度上訴字
    第2348號判處有罪確定）。嗣為警於民國110年1月28日下午
    4時許，持原審法院核發之搜索票及臺灣新竹地方檢察署檢
    察官核發之拘票，在鍾金龍住處附近、位於新竹市東區光復
    路1段531巷之停車場執行拘提及搜索，扣得上開手機2支及
    如附表二所示與本案無關之物，始悉上情。
二、案經臺灣新竹地方檢察署檢察官指揮新竹市警察局移送偵查
    起訴。
    理  由
一、證據能力
㈠、按被告以外之人於審判外之陳述，雖不符前4條之規定，而經
    當事人於審判程序同意作為證據，法院審酌該言詞陳述或書
    面作成時之情況，認為適當者，亦得為證據；當事人、代理
    人或辯護人於法院調查證據時，知有第159條第1項不得為證
    據之情形，而未於言詞辯論終結前聲明異議者，視為有前項
    之同意，刑事訴訟法第159條之5第1、2項分別定有明文。本
    判決所引用其他審判外之言詞或書面陳述，經本院於審判期
    日提示，並告以要旨後，檢察官、上訴人即被告鍾金龍及其
    辯護人均未於言詞辯論終結前，就證據能力部分有所異議，
    本院復查無該等證據有違背法定程序取得或顯不可信之情狀
    ，依刑事訴訟法第159條之5第2項之規定，有證據能力。
㈡、本件認定事實所引用之非供述證據，與本案具有關連性，且
    無證據證明係公務員違背法定程式所取得，依刑事訴訟法第
    158條之4反面解釋，當有證據能力，且於本院審理時，提示
    並告以要旨，使檢察官、被告及其辯護人充分表示意見，被
    告於訴訟上之防禦權已受保障，自得為證據使用。
二、上揭事實，業據被告於警詢、偵查、原審及本院審理時坦承
    不諱（詳如附表一「證據名稱及出處」欄所載），並有如附
    表一「證據名稱及出處」欄所載之證據、新竹市警察局110
    年1月28日搜索扣押筆錄、扣押物品目錄表、扣押物品收據
    暨、扣案物品照片附卷可佐（見110偵1793卷第20至22、32
    至41頁），復有被告所有之門號0000000000號SIM卡暨白色
    三星手機、0000000000號SIM卡暨紅色IPHONE手機等扣案為
    憑，足認被告前開任意性自白，核與事實相符，堪予採憑。
    又政府對於毒品之查緝嚴格，販賣毒品罪復係重罪，設若無
    利可圖，衡情一般持有毒品者，當不致輕易將所持有之毒品
    交付他人，況市面上毒品價格不貲、物稀價昂、亦無公定之
    價格，是販賣毒品之人，茍無任何利益可圖，實無甘冒風險
    ，在與購毒者並非至親之下，未賺取利益即行轉售之理，而
    被告於原審審理時亦自承：販賣甲基安非他命與證人劉金湧
    確有價差或量差之獲利（見原審110訴229卷第48、204頁）
    ，是被告於本案之相關販賣毒品行為確有營利之意圖乙節，
    亦堪認與常情無違。綜上，本件事證明確，被告犯被告所為
    應予依法論科。
三、論罪：
㈠、核被告如附表一所示，均係犯毒品危害防制條例第4條第2項
    之販賣第二級毒品罪（共6罪）。其各次意圖販賣而持有第
    二級毒品之低度行為，均為販賣之高度行為所吸收，不另論
    罪。
㈡、被告所犯上開6罪間，犯意各別，行為互殊，應予分論併罰。
㈢、累犯加重其刑之說明
　⒈被告前因違反毒品危害防制條例、藥事法等案件，經本院分
    別以102年度上訴字第2702號、102年度上易字第1483號判處
    有期徒刑3年6月、7月、7月確定，復經本院以103年度聲字
    第724號裁定應執行有期徒刑4年5月確定；復因偽證罪案件
    經最高法院以104年度台非字第189號判處3月確定，上開案
    件接續執行，於107年5月8日縮刑假釋出監，同年10月15日
    假釋期滿未經撤銷，視為已執行論等情，有本院被告前案紀
    錄表附卷可稽（見本院卷第37至66頁），其受有期徒刑執行
    完畢後，5年以內故意再犯本案有期徒刑以上之6罪，均為累
    犯。
　⒉參照司法院釋字第775 號解釋意旨，審酌被告前曾因販賣第
    二級毒品案件經法院判處有罪確定，並已執行完畢之記錄，
    卻猶再犯本件如附表一所示之販賣第二級毒品犯行，顯見被
    告然未見悔悟、漠視法律禁令，對於刑罰反應能力低落，應
    依刑法第47條第1項之規定，加重其刑，惟就法定刑死刑、
    無期徒刑部分依同法第64條第1項、第65條第1項，不得加重
    。
㈣、刑之減輕事由
  ⒈被告於偵查、原審審理及本院審理時，對附表一編號1、4、6
    之犯行自白犯罪，是就附表一編號1、4、6部分，爰均依修
    正前毒品危害防制條例第17條第2項規定，減輕其刑。
　⒉至於附表一編號2、3、5部分，被告於原審及本院審理時自白
    犯罪，其於警詢時雖否認如附表一編號2、3、5所載之通訊
    監察譯文內容係與劉金湧交易毒品有關，惟檢察官於偵查中
    就被告如附表一所示各次犯行傳訊證人劉金湧，逐一確認各
    次交易過程後，並未再向被告逐一確認各次犯行之答辯。參
    以，被告於110年3月4日檢察官訊問證人劉金湧後，即當庭
    向檢察官供陳：電話被監聽很久了，如果我真的以販賣毒品
    為業，不會只有劉金湧一個人而已，我知道我錯了等語（見
    110偵1793卷第110頁），從而，自應從寬認定被告於偵查中
    均已就附表一各該次犯行自白，故其所犯如附表一編號2、3
    、5部分，亦均應依毒品危害防制條例第17條第2項之規定減
    輕其刑。
　⒊被告所犯如附表一所示共6罪，均同時有刑之加重、減輕事由
    ，均依法先加後減之。
㈤、其他不符合減輕其刑之說明　
　⒈本案不符合毒品危害防制條例第17條第1 項減輕或免除其刑
    之規定：
  ⑴、按犯第4條至第8條、第10條或第11條之罪，供出毒品 來源
      ，因而查獲其他正犯或共犯者，減輕或免除其刑，毒 品
      危害防制條例第17條第1 項定有明文。又該條所謂「供出
      毒品來源，因而查獲其他正犯或共犯者，減輕或免除其刑
      」，係指被告具體提供毒品來源的資訊，使調查或偵查犯
      罪之公務員能夠知悉而對該來源發動調查或偵查，並據以
      破獲者而言（最高法院109年度台上字第5237號判決意旨
      參照）。
  ⑵、被告固於警詢及偵查中已供稱其本案上游為廠長「邱垂章
      」」「阿安」、「球球」，然迄於本院言詞辯論終結前，
      檢、警仍尚未因其供述而查獲毒品來源，有臺灣新竹地方
      檢察署110年5月10日函檢附新市警察局刑事警察大隊職務
      報告、110年8月4日函、111年3月22日函及新竹市警察局1
      10年5月10日函檢附職務報告、110年8月3日函檢附職務報
      告、111年3月4日函檢附職務報告暨相關資料在卷可查（
      見原審110訴229卷第143至150、183至186、187頁，本院
      卷第121至165、167頁），是依上開說明，被告無法適用
      毒品危害防制條例第17條第1 項之減刑規定。
  ⒉ 本案無刑法第59條情輕法重而予酌減其刑之適用：
  ⑴、按刑法第59條規定之酌量減輕其刑，必須犯罪另有特殊之
      原因與環境，在客觀上足以引起一般同情，認為即使宣告
      法定最低度刑，猶嫌過重者，始有其適用。此所謂法定最
      低度刑，固然包括法定最低本刑；惟遇有其他法定減輕事
      由時，則係指適用其他法定減輕事由減輕其刑後之最低度
      刑而言。倘被告另有其他法定減輕事由，應先適用該法定
      減輕事由減輕其刑後，猶認其犯罪之情狀顯可憫恕，即使
      科以該減輕後之最低度刑仍嫌過重者，始得適用刑法第59
      條規定酌量減輕其刑（最高法院105年度台上字第2625號
      判決意旨參照）。
　⑵、本件被告所為如附表一所示6次販賣第二級毒品犯行，均已
      適用毒品危害防制條例第17條第2 項規定減輕其刑，已如
      前述，相較原本之法定刑，已減輕甚多，要已無情輕法重
      之憾。又其各該次販賣第二級毒品之對象，固均係劉金湧
      一人，並非販賣與多數人，然被告各該次販賣之數量均為
      半兩（約18公克），數量非少，且僅4月，即販賣6次甲甲
      基安非他命與劉金湧，對於毒品施用來源之提供仍有助益
      ，為害甚鉅，當非個人一己生命、身體法益所可比擬，復
      考量被告行為時年滿59歲，已具相當社會智識，自應依循
      正軌獲取所得，其販毒牟利之作為，相較於安分守己正當
      工作者，顯無法引起一般人之同情或憫恕。是被告既無畏
      嚴刑之峻厲，僅為貪圖不法利益，即鋌而走險共同販賣毒
      品欲供他人施用，自仍應為其行為負責。因此，綜觀其情
      節，實難認屬輕微，洵應嚴厲規範，誠無另有特殊之原因
      或堅強事由，而在客觀上足以引起一般同情之處，自無再
      依刑法第59條規定減輕其刑之餘地。是被告之辯護人於本
      院審理時仍執詞主張就被告所犯如附表一所載各次犯行，
      請求依刑法第59條規定減輕其刑，即難認有據。　　
四、沒收說明
  ⒈扣案門號0000000000號SIM卡暨白色三星手機、0000000000號
    SIM卡暨紅色IPHONE手機為被告所有，供本件販賣毒品所用
    之物，業據被告於原審及本院審理時供承明確（見原審110
    訴229卷第79、204頁，本院卷第186頁），從而，扣案之上
    開手機2支均應依毒品危害防制條例第19條第1項之規定，宣
    告沒收。
  ⒉被告陳稱於本案如附表一所示6次販毒犯行，僅編號3該次有
    收到2萬元價金（見原審卷第205頁，本院卷第186頁），經
    核與證人劉金湧證述相符（見110偵1793卷第109頁反面），
    是附表一編號3所示被告之犯罪所得2萬元部分，應依刑法第
    38條之1第1項、第3項規定，於該次犯罪之項下宣告沒收，
    並於全部或一部不能沒收或不宜執行沒收時，追徵其價額。
    至於其餘各次販毒部分，被告既未取得各該次犯罪所得，爰
    不予宣告沒收，併此敘明。
  ⒊其餘如附表二所示之扣案物，其中編號1之手機為被告玩遊戲
    所用，編號2之現金係其玩遊戲洗分數換到的錢，編號3所示
    之物為被告施用毒品所用之物，此據被告於原審審理供述綦
    詳（見110訴229卷第79頁）。參以，本件被告為警查獲後，
    除經警移送本案，並經檢察官偵查起訴外，另涉施用甲基安
    非他命毒品案件，亦經檢察官偵查起訴，此有本院被告前案
    紀錄表、臺灣新竹地方檢察官110年度毒偵字第280號起訴書
    在卷足憑（見原審110訴229卷第239頁），從而，難認扣案
    如附表二編號3所示之物與本件被告犯行有關連性。另遍查
    本案全卷，亦無證據證明附表二所示之物與本案被告販賣毒
    品犯罪有何關連，爰均不另予宣告沒收。  
五、對於原審認事用法之判斷及駁回上訴之理由
㈠、原審以被告犯行事證明確，適用毒品危害防制條例第4條第2
    項、第17條第2項及刑法第47條第1項之規定，審酌被告本案
    所涉販賣毒品犯罪，助長毒品之流通、使他人更受毒品之害
    ，法益侵害即犯罪所生危害程度自屬嚴重。手段部分，除考
    量各次販賣之毒品數量、所得代價之外，被告並無何等進一
    步之違法手段，犯後態度部分，被告於偵查及審理中尚知坦
    承犯罪，態度良好，犯罪動機、目的部分，被告無非係基於
    為圖己利之心態而為本案犯罪，與一般販賣毒品行為人之普
    遍心態並無差異，除此之外尚不足認定有何進一步之主觀目
    的，所受刺激部分，亦無從認其被告係受有何等不當之外在
    刺激，是此部分均不為被告不利考量；生活狀況、智識程度
    、品行部分，被告自述學歷為國中畢業，已婚，案發迄今均
    在家幫忙照顧孫子，有租金收入，經濟狀況普通（見原審11
    0訴229卷第205頁），暨其先前已有諸多違反毒品危害防制
    條例之犯罪前科，有本院被告前案紀錄表附卷可稽，應認素
    行不佳，此部分爰為被告不利考量等一切情狀，分別量處如
    附表一「原判決宣告刑」欄所示之刑；併審酌被告本案所涉
    販賣毒品之對象為1人，犯罪持續時間並非甚長等情，就附
    表一所宣告之刑，定應執行有期徒刑6年，復就扣案上開手
    機2隻、附表一編號3所示之未扣案犯罪所得2萬元，分別依
    毒品危害防制條例第19條第1項、刑法第38條之1第1 項、第
    3 項規定，予以宣告沒收及追徵價額。經核原審認事用法均
    無違誤，量刑及定應執行刑亦屬妥適。
㈡、被告提起上訴，上訴理由謂以：被告有供出上游，並請求再
    依刑法第59條酌減其刑等語。然查，本件檢、警並未因被告
    供述而查獲其毒品來源，以及被告犯行並無情輕法重而應依
    刑法第59條減輕其刑之情事，均如前述。審酌被告本案犯罪
    均為相同類型之販賣毒品罪，所侵害者為同一法益，其販賣
    毒品之行為態樣、手段復如出一轍，各項犯行間之責任非難
    重複性甚高，兼衡各罪間之犯罪態樣及手段雷同、所侵害法
    益性質相近、責任非難程度不高、犯罪時間較為相近，與被
    告所犯數罪所反應之人格特性，暨權衡各罪之法律目的、多
    數犯罪責任遞減、罪刑相當原則，而為整體評價後，本院認
    原審於量刑及定應執行刑時，在該罪法定刑為無期徒刑或10
    年以上有期徒刑，得併科新臺幣1500萬元以上罰金，並依法
    先加後減，而分別量處有期徒如附表一「原判決宣告刑」欄
    所載之刑，並定應執行有期徒刑6年，且已於判決理由中詳
    述審酌被告犯罪情節、犯後態度良好及家庭狀況、經濟等之
    量刑因素，以及定執行刑時應審酌之事項，已給予被告較大
    幅度之減讓。被告及其辯護人仍執前詞，請求再予以從輕量
    刑，為無理由，自應予以駁回。　　
據上論斷，應依刑事訴訟法第368條，判決如主文。
本案經檢察官馮品捷提起公訴，檢察官羅建勛到庭執行職務。
中　　華　　民　　國　　111 　年　　4 　　月　　19　　日
                  刑事第十九庭  審判長法　官  曾淑華
                                      法　官  許文章
                                      法　官  李殷君
以上正本證明與原本無異。
如不服本判決，應於收受送達後20日內向本院提出上訴書狀，其
未敘述上訴之理由者並得於提起上訴後20日內向本院補提理由書
（均須按他造當事人之人數附繕本）「切勿逕送上級法院」。
                                      書記官  周彧亘
中　　華　　民　　國　　111 　年　　4 　　月　　19　　日
附錄：本案論罪法條全文
毒品危害防制條例第4條
製造、運輸、販賣第一級毒品者，處死刑或無期徒刑；處無期徒
刑者，得併科新臺幣3千萬元以下罰金。
製造、運輸、販賣第二級毒品者，處無期徒刑或10年以上有期徒
刑，得併科新臺幣1千5百萬元以下罰金。
製造、運輸、販賣第三級毒品者，處7年以上有期徒刑，得併科
新臺幣1千萬元以下罰金。
製造、運輸、販賣第四級毒品者，處5年以上12年以下有期徒刑
，得併科新臺幣5百萬元以下罰金。
製造、運輸、販賣專供製造或施用毒品之器具者，處1年以上7年
以下有期徒刑，得併科新臺幣1百50萬元以下罰金。
前五項之未遂犯罰之。
附表一：販賣甲基安非他命犯行一覽表
編號 時間∕地點 重量、價格（新臺幣） 證據名稱及出處 原判決宣告刑 1 109年7月30日下午2時許，在新竹縣新埔鎮三聖路上之聖帝廟停車場登山口 甲基安非他命1包，約18公克(半兩)，2萬元（價金尚未收取） 人之供述 ⒈被告之自白（見110偵1793卷第56、68、110頁，原審110聲羈25卷第24頁、110訴229卷第46、203頁，本院卷第98、186頁） ⒉證人劉金湧之證述（同110偵1793卷第7、108頁背面，109他3465卷第108至110頁） 　 非供述證據　 ⒈被告持用之0000000000門號於109年7月30日與劉金湧間之通訊監察譯文（見110偵3410卷第23頁） ⒉原審通訊監察書（見110聲拘17卷第5至8頁） 鍾金龍販賣第二級毒品，累犯，處有期徒刑伍年肆月。 扣案之門號○○○○○○○○○○SIM卡暨紅色IPHONE手機壹支，沒收。 2 109年9月11日下午6時35分許，在新竹縣新埔鎮三聖路上之聖帝廟停車場登山口 甲基安非他命1包，約18公克(半兩)，2萬元（價金尚未收取） 人之供述 ⒈被告之供述及自白（見110偵1793卷第56至57、110頁，原審110訴229卷第46、76、203頁，本院卷第98、186頁） ⒉證人劉金湧之證述（見110偵1793卷第9背面、109頁，109他3465卷第108至110頁）  非供述證據　 ⒈被告持用之0000000000門號於109年9月11日與劉金湧間之通訊監察譯文（見110偵3410卷第23頁） ⒉原審通訊監察書（見110聲拘17卷第5至8頁）　 鍾金龍販賣第二級毒品，累犯，處有期徒刑伍年肆月。 扣案之門號○○○○○○○○○○SIM卡暨白色三星手機壹支，沒收。 3 109年9月14日下午8時25分許，在新竹縣新埔鎮箭竹窩活動中心前路口 甲基安非他命1包，約18公克(半兩)，2萬元（價金已收訖） 人之供述 ⒈被告之供述及自白（見110偵1793卷第57至58、68、110頁，原審110訴229卷第46、76、203頁，本院卷第98、186頁） ⒉證人劉金湧之證述（見110偵1793卷第10、109頁背面，109他3465卷第108至110頁）  非供述證據　 ⒈被告持用之0000000000門號於109年9月14日與劉金湧間之通訊監察譯文（見110偵3410卷第23頁背面） ⒉原審通訊監察書（見110聲拘17卷第5至8頁）　 鍾金龍販賣第二級毒品，累犯，處有期徒刑伍年肆月。 扣案之門號○○○○○○○○○○SIM卡暨白色三星手機壹支，沒收；未扣案之犯罪所得新臺幣貳萬元沒收，於全部或一部不能沒收或不宜執行沒收時，追徵其價額。  4 109年9月21日下午3時22分許，在新竹縣新埔鎮三聖路上之聖帝廟停車場登山口 甲基安非他命1包，約18公克(半兩)，2萬元（價金尚未收取） 人之供述 ⒈被告之自白（見110偵1793卷第58、68至69、110頁，原審110聲羈25卷第24頁，原審110訴229卷第46、76、203頁，本院卷第98、186頁）  ⒉證人劉金湧之證述（見110偵1793卷第10頁背面、第109頁背面，109他3465卷第108至110頁）  非供述證據　 ⒈被告持用之0000000000門號於109年9月21日與劉金湧間之通訊監察譯文（見110偵3410卷第23頁背面 ⒉原審通訊監察書（見110聲拘17卷第5至8頁）　 鍾金龍販賣第二級毒品，累犯，處有期徒刑伍年肆月。 扣案之門號○○○○○○○○○○SIM卡暨白色三星手機壹支，沒收。 5 109年10月6日下午4時28分許，在新竹縣新埔鎮三聖路上之聖帝廟停車場登山口 甲基安非他命1包，約18公克(半兩)，2萬元（價金尚未收取） 人之供述 ⒈被告之供述及自白（見110偵1793卷第58、69、110頁，原審110訴229卷第46、76、203頁，本院卷第98、186頁）  ⒉證人劉金湧之證述（見110偵1793卷第11、109頁背面，109他3465卷第108至110頁）  非供述證據　　 ⒈被告持用之0000000000門號於109年10月6日與劉金湧間之通訊監察譯文（見110偵3410卷第24頁） ⒉原審通訊監察書（見110聲拘17卷第5至8頁）　 鍾金龍販賣第二級毒品，累犯，處有期徒刑伍年肆月。 扣案之門號○○○○○○○○○○SIM卡暨白色三星手機壹支、門號○○○○○○○○○○SIM卡暨紅色IPHONE手機壹支，均沒收。  6 109年11月16日（起訴書誤載為19日，業經檢察官於原審審理時更正）11時許，在新竹縣新埔鎮三聖路上之聖帝廟停車場登山口 甲基安非他命1包，約18公克(半兩)，2萬元（價金尚未收取） 人之供述 ⒈被告之自白（見110偵1793卷第59、69、110頁，原審110聲羈25卷第25至26頁，原審110訴229卷第47、76、203頁，本院卷第98、186頁） ⒉證人劉金湧之證述（見110偵1793卷第6、108頁背面，109他3465卷第108至110頁）  非供述證據　 ⒈被告駕駛車牌號碼0000-00號自用小客車與劉金湧騎乘850-NGW號普通重型機車至聖帝廟停車場登山口之截圖照片12張（見110偵3410卷第32至33、79至82頁） 鍾金龍販賣第二級毒品，累犯，處有期徒刑伍年肆月。 扣案之門號○○○○○○○○○○SIM卡暨白色三星手機壹支，沒收。 
附表二：與本案無關之扣案物明細表
編號 扣案物品名稱及數量 備註 1 玫瑰金色之三星牌手機1支（含0000000000號SIM卡1枚）  2 現金1萬3,400元  3 吸食器1組、玻璃球2組、分裝袋13只、分食勺1支、甲基安非他命5包（分別毛重0.7、1.6、1.04、0.38、0.38公克）